---
title: "Biomes Map"
description: "Visualização de mapas dos biomas brasileiros com pakage 'geobr'"
author script: 
  - name: "Ítalo Marques-Monteiro"
    url:
    github: https://github.com/italomarquesmonteiro
    kaggle: https://www.kaggle.com/talomarquesmonteiro
    linkedin: linkedin.com/in/ítalo-monteiro-0b2516144
    lattes: http://lattes.cnpq.br/7174985368517137
    orcid_id: https://orcid.org/0000-0003-4367-1034
    affiliation: Anhanguera College  
        - Department: Veterinary Medicine
date: "2022-03-08"
output: html_document
---
```{r setup, include=FALSE}
knitr::opts_chunk$set(echo = TRUE)
```
 
   *package* [`{tidyverse}`](https://www.tidyverse.org) possui um ecossistema de packages:
                           ->[{`ggplot2`}](https://ggplot2.tidyverse.org/).
                            ->[{`tibble`}](https://tibble.tidyverse.org/).
                             ->[{`tidyr`}](https://tidyr.tidyverse.org/).
                              ->[{`dplyr`}](https://dplyr.tidyverse.org/).
                               ->[{`readr`}](https://readr.tidyverse.org/).
                                ->[{`purrr`}](https://purrr.tidyverse.org/).
                                 ->[{`forcats`}](https://forcats.tidyverse.org/).
   *package* [{`geobr`}](https://github.com/ipeaGIT/geobr). Tem fácil acesso a conjuntos de dados espaciais oficiais do Brasil como objetos 'sf' em R. O pacote inclui uma ampla gama de dados geoespaciais disponíveis em várias escalas geográficas e por vários anos com atributos harmonizados, projeção e topologia fixa.
   *package* [{`sf`}](https://github.com/r-spatial/sf/). Suporte para recursos simples, uma maneira padronizada de codificar dados vetoriais espaciais.
   *package* [{`tmap`}](https://github.com/r-tmap/tmap).Os mapas temáticos são mapas geográficos nos quais são visualizadas as distribuições de dados espaciais. Este pacote oferece uma abordagem flexível, baseada em camadas e fácil de usar para criar mapas temáticos, como coropléticos e mapas de bolhas.
   *package* [{`ggrepel`}](https://github.com/slowkow/ggrepel). Fornece geoms de texto e rótulo para 'ggplot2' que ajudam a evitar rótulos de texto sobrepostos. Os rótulos se repelem e se afastam dos pontos de dados.

Packages
```{r}
library(tidyverse)
library(geobr)
library(ggrepel)
library(sf)
library(tmap)
```

 O Brasil possui seis *biomas*:
                         `Amazônia`(https://www.gov.br/mma/pt-br/assuntos/ecossistemas-1/biomas/amazonia)
                         `Cerrado`(https://www.gov.br/mma/pt-br/assuntos/ecossistemas-1/biomas/cerrado)
                         `caatinga`(https://www.gov.br/mma/pt-br/assuntos/ecossistemas-1/biomas/caatinga)
                         `Mata Atlântica`(https://www.gov.br/mma/pt-br/assuntos/ecossistemas-1/biomas/mata-atlantica)
                         `Pampa`(https://www.gov.br/mma/pt-br/assuntos/ecossistemas-1/biomas/pampa)
                         `Pantanal`(https://www.gov.br/mma/pt-br/assuntos/ecossistemas-1/biomas/pantanal)
    Ainda no litoral brasileiro temos, manguezais, restingas, dunas, praias, ilhas, costões rochosos, baías, brejos e recifes de corais, entre outros. Eles formam o bioma Costeiro.                 
                         *Costeiro*(http://www.invivo.fiocruz.br/biodiversidade/bioma-costeiro/)


Dados dos biomas brasileiros
```{r}
biomas <- geobr::read_biomes()
amazonia <- biomas [1, ]
caatinga <- biomas [2, ]
cerrado <- biomas [3, ]
atlantica <- biomas [4, ]
pampa <- biomas [5, ]
pantanal <- biomas [6, ]
costeiro <- biomas [7, ]
```


Dados do Brasil
```{r}
brasil <- geobr::read_state(
    code_state = "all", year = 2020)
```

Mapa do territorio brasileiro
```{r}
brazil_map <- ggplot2::ggplot() +
    geom_sf(data = brasil,
          fill = "grey",
          color = "black",
          size = .15,
          show.legend = FALSE) +
    theme_bw() +
    labs(title = "Brazil",
        caption = "Fonte: Ítalo Monteiro",
        x = "Longitude",
        y = "Latitude")
brazil_map

#ggsave("brazil_map", plot = brazil_map, dpi = 600, height = 5, width = 7)
```

Mapa biomas brasileiro
```{r}
brazil_biomes <- ggplot2::ggplot() +
    geom_sf(data = amazonia,
          fill = "#9B9B7A",
          color = "black",
          size = .15,
          show.legend = FALSE) +
    geom_sf(data = caatinga,
          fill = "#997B66",
          color = "black",
          size = .15,
          show.legend = FALSE) +
    geom_sf(data = cerrado,
          fill = "#FFCB69",
          color = "black",
          size = .15,
          show.legend = FALSE) +
    geom_sf(data = atlantica,
          fill = "#D9AE94",
          color = "black",
          size = .15,
          show.legend = FALSE) +
    geom_sf(data = pampa,
          fill = "#9B9B7A",
          color = "black",
          size = .15,
          show.legend = FALSE) +
    geom_sf(data = pantanal,
          fill = "#D08C60",
          color = "black",
          size = .15,
          show.legend = FALSE) +
    geom_sf(data = costeiro,
          fill = "#F1DCA7", #SteelBlue
          color = "black",
          size = .15,
          show.legend = FALSE) +
    theme_bw() +
    labs(title = "Brazil biomes",
        caption = "Fonte: Ítalo Monteiro",
        x = "Longitude",
        y = "Latitude")
brazil_biomes

#ggsave("brazil_biomes", plot = brazil_biomes, dpi = 600, height = 5, width = 7)
```

Amazônia biomes
```{r}
amazonia_biome <- ggplot2::ggplot() +
    geom_sf(data = brasil,
          fill = "grey",
          color = "black",
          size = .15,
          show.legend = FALSE) +
    geom_sf(data = amazonia,
          fill = "#9B9B7A",
          color = "black",
          size = .15,
          show.legend = FALSE) +
    theme_bw() +
    labs(title = "Amazônia biome",
        caption = "Fonte: Ítalo Monteiro",
        x = "Longitude",
        y = "Latitude")
amazonia_biome

#ggsave("amazonia_biome", plot = amazonia_biome, dpi = 600, height = 5, width = 7)
```

Caatinga biome
```{r}
caatinga_biome <- ggplot2::ggplot() +
    geom_sf(data = brasil,
          fill = "grey",
          color = "black",
          size = .15,
          show.legend = FALSE) +
    geom_sf(data = caatinga,
          fill = "#997B66",
          color = "black",
          size = .15,
          show.legend = FALSE) +
    theme_bw() +
    labs(title = "Caatinga biome",
        caption = "Fonte: Ítalo Monteiro",
        x = "Longitude",
        y = "Latitude")
caatinga_biome

#ggsave("caatinga_biome", plot = caatinga_biome, dpi = 600, height = 5, width = 7)
```

Cerrado biome
```{r}
cerrado_biome <- ggplot2::ggplot() +
    geom_sf(data = brasil,
          fill = "grey",
          color = "black",
          size = .15,
          show.legend = FALSE) +
    geom_sf(data = cerrado,
          fill = "#FFCB69",
          color = "black",
          size = .15,
          show.legend = FALSE) +
    theme_bw() +
    labs(title = "Cerrado biome",
        caption = "Fonte: Ítalo Monteiro",
        x = "Longitude",
        y = "Latitude")
cerrado_biome

#ggsave("cerrado_biome", plot = cerrado_biome, dpi = 600, height = 5, width = 7)
```

Mata atlântica biome
```{r}
mata_atlantica_biome <- ggplot2::ggplot() +
    geom_sf(data = brasil,
          fill = "grey",
          color = "black",
          size = .15,
          show.legend = FALSE) +
    geom_sf(data = atlantica,
          fill = "#D9AE94",
          color = "black",
          size = .15,
          show.legend = FALSE) +
    theme_bw() +
    labs(title = "Mata Atlântica biome",
        caption = "Fonte: Ítalo Monteiro",
        x = "Longitude",
        y = "Latitude")
mata_atlantica_biome

#ggsave("mata_atlantica_biome", plot = mata_atlantica_biome, dpi = 600, height = 5, width = 7)
```

# Pampa biome 
```{r}
pampa_biome <- ggplot2::ggplot() +
    geom_sf(data = brasil,
          fill = "grey",
          color = "black",
          size = .15,
          show.legend = FALSE) +
    geom_sf(data = pampa,
          fill = "#9B9B7A",
          color = "black",
          size = .15,
          show.legend = FALSE) +
    theme_bw() +
    labs(title = "Pampa biome",
        caption = "Fonte: Ítalo Monteiro",
        x = "Longitude",
        y = "Latitude")
pampa_biome

#ggsave("pampa_biome", plot = pampa_biome, dpi = 600, height = 5, width = 7)
```

Pantanal biome 
```{r}
pantanal_biome <- ggplot2::ggplot() +
    geom_sf(data = brasil,
          fill = "grey",
          color = "black",
          size = .15,
          show.legend = FALSE) +
    geom_sf(data = pantanal,
          fill = "#D08C60",
          color = "black",
          size = .15,
          show.legend = FALSE) +
    theme_bw() +
    labs(title = "Pantanal biome",
        caption = "Fonte: Ítalo Monteiro",
        x = "Longitude",
        y = "Latitude")
pantanal_biome

#ggsave("pantanal_biome", plot = pantanal_biome, dpi = 600, height = 5, width = 7)

```

Costeiro biome
```{r}
costeiro_biome <- ggplot2::ggplot() +
    geom_sf(data = brasil,
          fill = "grey",
          color = "black",
          size = .15,
          show.legend = FALSE) +
    geom_sf(data = costeiro,
          fill = "#F1DCA7", #SteelBlue
          color = "black",
          size = .15,
          show.legend = FALSE) +
    theme_bw() +
    labs(title = "Costeiro biome",
        caption = "Fonte: Ítalo Monteiro",
        x = "Longitude",
        y = "Latitude")
costeiro_biome

#ggsave("costeiro_biome", plot = costeiro_biome, dpi = 600, height = 5, width = 7)
```